臺灣高雄地方法院民事裁定　九十三年度聲字第一五一二號
　　聲　請　人　國泰人壽保險股份有限公司
　　法定代理人　乙○○
　　相　對　人　甲○○
右當事人間請求返還不當得利事件，聲請人就其依本院九十二年度訴字第二一二八號
民事判決所提供之免為假執行為相對人預供擔保之擔保金，聲請准予變換，本院裁定
如下：
    主    文
本院九十三年度存字第二四三五號提存事件，聲請人所提存之現金新臺幣伍佰貳拾萬
柒仟壹佰陸拾肆元，准予變換提存同額之國泰世華商業銀行無記名可轉讓定期存單。
    理    由
一、按供擔保之提存物或保證書，除得由當事人約定變換外，法院得依供擔保人之聲
    請，以裁定許其變換，民事訴訟法第一百零五條第一項定有明文。按供擔保之提
    存物固得由供擔保人依民事訴訟法第一百零六條、第一百零五條第一項規定聲請
    法院裁定許其變換。惟受擔保利益人依同法第一百零六條準用第一百零三條第一
    項規定就供擔保之提存物與質權有同一之權利。此項法定質權之效力應及於提存
    物之孳息，該受擔保利益人於受有損害後，依法對該提存物暨其孳息均有優先受
    償之權利（參照民法第八百八十四條、第八百八十九條、第九百零一條）。是法
    院裁定此類許其變換提存物事件時，自當權衡變換後之新提存物與變換前供擔保
    之原提存物暨其孳息，其價值是否相當。如提存物為有價證券者，該有價證券所
    生之法定孳息併應斟酌其價值，此乃法定質權應為之當然解釋（參閱最高法院八
    十八年度臺抗字第一一八號民事裁判要旨）。
二、本件聲請人主張：其前遵本院九十二年度訴字第二一二八號民事判決，為擔保免
    為假執行，曾提供現金新臺幣（下同）五百二十二萬七千一百六十四元以九十三
    年度存字第二四三五號提存在案。茲以現金提存利率顯較定期存單利率為低，為
    此聲請變換提存物為同值之國泰世華商業銀行無記名可轉讓定期存單，並提出九
    十三年度存字第二四三五號提存書為證，經依職權調取本院九十三年度存字第二
    四三五號提存卷宗核閱屬實。
三、是以，聲請人擬以同值之國泰世華商業銀行無記名可轉讓定期存單變換原提存之
    現金，經核同值之國泰世華商業銀行無記名可轉讓定期存單到期時除本金外尚有
    孳息，受擔保利益人對該無記名可轉讓定期存單之本金及孳息均有優先受償之權
    利，顯較諸原提存之現金有利，故本件聲請並無不合，應予准許。
四、依民事訴訟法第一百零五條第一項，裁定如主文。
中　　　華　　　民　　　國　　九十三　　年　　　九　　　月　　 十七　　 日
~B民事第二庭法　官　劉定安
正本證明與原本無異。
如不服本裁定應於送達後十日內向本院提出抗告狀，並繳納裁判費新臺幣一千元。
中　　　華　　　民　　　國　　九十三　　年　　　九　　　月　　 十七　　 日
~B      法院書記官　王壹理
